【裁判字號】    97,訴,1082
【裁判日期】    970807
【裁判案由】    違反槍砲彈藥刀械管制條例
【裁判全文】
臺灣高雄地方法院刑事判決              97年度訴字第1082號
公  訴  人  臺灣高雄地方法院檢察署檢察官
被      告  乙○○
選任辯護人  張永昌律師
上列被告因違反槍砲彈藥刀械管制條例案件，經檢察官提起公訴
（97年度偵字第4705號），本院判決如下：
    主  文
乙○○犯非法持有可發射子彈具殺傷力之槍枝罪，處有期徒刑參
年陸月，併科罰金新臺幣壹拾伍萬元，罰金如易服勞役，以新臺
幣壹仟元折算壹日，扣案之可發射子彈具有殺傷力之改造手槍壹
支（不含彈匣，槍枝管制編號0000000000號），沒收
之。
    事  實
一、乙○○明知具有殺傷力之手槍、子彈，均為槍砲彈藥刀械管
    制條例所列管之管制物品，非經中央主管機關許可不得擅自
    持有，竟仍未經許可，基於持有手槍、子彈之犯意，於民國
    91年11月中旬某日在高雄市○鎮區○○路5-2 號4 樓，因借
    予年籍姓名不詳，綽號「世偉」之成年男子新臺幣（下同）
    2 萬5000元，而同意「世偉」以可擊發適用子彈，具殺傷力
    之仿WALTHER 廠PPK/S 型之半自動改造手槍1 支（欠缺彈匣
    ，槍枝管制編號：0000000000號，係仿WALTHER 廠PPK/S 型
    半自動手槍製造，換裝土造金屬槍管而成之改造手槍）及直
    徑7. 9（＋－0.5）mm 之非制式子彈3 顆（扣案7 顆非制式
    子彈，其中4 顆經試射擊發無殺傷力）作為抵押，而非法持
    有上開槍彈，並藏放於其位在高雄市○鎮區○○街、中正一
    路之居所內。嗣於97年1 月31日上午10時25分許（起訴書誤
    載為96年1 月31日，經公訴檢察官當庭更正），為警持本院
    核發之搜索票在其位於新興區○○○路64號13樓之5 之租屋
    處執行搜索，當場在其衣櫃抽屜內扣得上開改造手槍1 把，
    子彈7 顆及彈殼1顆，而查悉上情。
二、案經高雄市政府警察局三民第一分局移送臺灣高雄地方法院
    檢察署檢察官偵查起訴。
    理  由
壹、證據能力部分：
一、按鑑定人由審判長、受命法官或檢察官就下列之人選任一人
    或數人充之：一、就鑑定事項有特別知識經驗者。二、經政
    府機關委任有鑑定職務者。再鑑定之經過及其結果，應命鑑
    定人以言詞或書面報告。鑑定人有數人時，得使其共同報告
    之。但意見不同者，應使其各別報告。以書面報告者，於必
    要時得使其以言詞說明。刑事訴訟法第198 條、第206 條分
    別定有明文。卷附之內政部警政署刑事警察局（下稱刑事警
    察局）96年3 月14日第0000000000號鑑定函及97年5 月22日
    刑鑑字第097006488 號函，係檢察官及本院將扣案之改造手
    槍、子彈、彈殼，送請刑事警察局鑑定，其出具之鑑定書面
    報告，依前揭法律規定，自具有證據能力。
二、按被告以外之人於審判外之言詞或書面陳述，除法律有規定
    者外，不得作為證據，刑事訴訟法第159 條第1 項定有明文
    ，此即學理上所稱之「傳聞證據排除法則」，而依上開法律
    規定，傳聞證據原則上固無證據能力，但如法律別有規定者
    ，即例外認有證據能力。又按被告以外之人於審判外之陳述
    ，雖不符同法第159 條之1 至之4 之規定，而經當事人於審
    判程式同意作為證據，法院審酌該言詞陳述或書面陳述作成
    時之情況，認為適當者，亦得為證據，同法第159 條之5 第
    1 項定有明文。本判決下列所引用之證據，業經本院審理時
    予以提示並告以要旨，且各經檢察官及被告及其辯護人表示
    意見，當事人已知上述證據乃傳聞證據，且未於言詞辯論終
    結前對該等證據異議，依上開規定，已擬制同意其有證據能
    力（見本院訴字卷第18-20 頁），本院審酌該等傳聞證據作
    成時之狀況，並無不宜作為證據之情形，依前開說明，均得
    作為證據。
貳、實體部分：
一、上揭事實，業據被告吳賢賓於本院審理中坦承不諱，並有高
    雄縣政府警察局搜索扣押筆錄、扣押物品收據及目錄表、槍
    枝初步檢視報告表各1 份、查獲照片3 張、扣案槍枝照片8
    張在卷足佐。再扣案之槍彈經送鑑定結果：(1)扣案之手槍1
    支（欠缺彈匣，槍枝管制編號：0000000000），認係仿WALT
    HER 廠PPK/S 型半自動手槍製造之槍枝，換裝土造金屬槍管
    而成之改造手槍，槍枝扳機複動功能已損壞，惟仍可以單動
    方式擊發適用子彈使用，而具殺傷力；(2)扣案之子彈7 顆，
    均非制式子彈，係金屬彈殼組合直徑7.9 ＋－0.5mm 金屬彈
    頭而成，偵查中經採樣3 顆試射（剩餘4 顆），2 顆可擊發
    ，認具殺傷力；另1 顆無法擊發，認不具有殺傷力；經本院
    將其餘4 顆送鑑定結果，其中1 顆子彈可擊發，認具殺傷力
    ，其餘1 顆雖可擊發，但發射動能不足，另2 顆無法擊發，
    認不具殺傷力（合計共3 顆具殺傷力，另4 顆不具殺傷力）
    ，另扣案之彈殼1 顆，認係非制式金屬彈殼等情，有上開刑
    事警察局97年3 月14日鑑定書（附照片8 紙）、97年5 月22
    日鑑定函各1 份在卷可稽，且有扣案槍枝、子彈查獲照片3
    紙、槍彈照片8 紙在卷可憑。足徵被告上開自白，核與卷內
    積極事證相符，堪以採信。是被告未經許可，持有具殺傷力
    之改造手槍1 把及非制式子彈3 顆一情，事證明確，其犯行
    洵堪認定。
二、按刑法自首減刑之規定，本為使犯罪事實易於發覺及獎勵犯
    人知所悔悟而設，最高法院22年上字第4502號判例意旨參照
    。再按刑法第62條所謂自首，固以犯人在其犯罪未發覺前，
    向該管公務員自承犯罪而受裁判為已足；但所謂「發覺」，
    並非以有偵查犯罪權之機關或人員確知其人犯罪無誤為必要
    ，茍有確切之根據對其得為合理之可疑者，即得謂為已發覺
    ，而無自首減刑之適用（最高法院96年度台上字第6182號判
    決意旨參照）。又按犯槍砲彈藥刀械管制條例之罪，於偵查
    或審判中自白，並供述全部槍砲、彈藥、刀械之來源及去向
    ，因而查獲或因而防止重大危害治安事件之發生者，減輕或
    免除其刑，該條例第18條第4 項定有明文，其所稱「來源及
    去向」，前者係指該等槍砲、彈藥、刀械之取得來源，包括
    交付之人（即所謂「上手」），及其交付之原因、時地、經
    過等情節；後者係指該等槍砲、彈藥、刀械之下落去向，包
    括目前藏置之處所或受移轉持有者（即所謂「下手」）之真
    實姓名及其所在等情節（最高法院93年度台上字第4007號判
    決要旨參照）。辯護人辯稱：被告於97年1 月31日警察前往
    其住處搜索時，馬上自白犯罪，並主動繳交槍彈，符合槍砲
    彈藥刀械管制條例第18條第4 項云云，經查：
（一）被告因涉嫌重利、強盜案件，經警察聲請監聽票監聽過程
      中，因發現被告女友張簡玫伶（A） 與其友人徐誠佐（B
      ）之對話內容有：「B ：老婆，堅賓呢？A ：他出去了，
      等一下回來。B ：那你跟他講我要拿那個了。A ：拿什麼
      ？B ：我要拿槍枝，我要押人。A ：好啊！現在嗎。」，
      及被告（A） 與其友人徐菀疄（B） 之對話內容有：「B
      ：堅賓。A ：嘿、姊姊。B ：皮皮有打給你喔？A ：有。
      B ：他要叫你拿東西（指槍枝），你不要啦！事情都還沒
      有瞭解清楚就要人家那個。」等語，而發現被告涉有持有
      槍枝之嫌疑，進而申請搜索票前往被告住處搜索，又搜索
      過程中，係員警已拘提被告後，向被告出示其上記載有「
      案由：槍砲彈藥刀械管制條例、重利」之搜索票，被告方
      帶員警前往其住處，並主動自住處衣櫥中取出扣案之槍彈
      等情，業經證人即員警甲○○於審理中證述甚明（見本院
      卷第15-18 頁），並有聲請書暨通訊監察譯文、本院核發
      之97年度聲搜字第207 號搜索票附卷可稽（見警卷第34、
      58頁），堪可認定，參諸前開說明，是被告之犯罪行為早
      經警方依監聽內容發覺在前，其情形自不符「自首」之要
      件，而無刑法第62條或槍砲彈藥刀械管制條例第18條第1
      項減刑之適用。
（二）又本案被告於偵查中雖自白犯罪，惟並未具體陳明扣案改
      造手槍之原始來源，僅於警、偵訊中供述該槍彈係由某真
      實姓名、年籍不詳、自稱「世偉」之人向其借錢所提供之
      擔保，致令警方根本無從追查「世偉」其人，此經證人甲
      ○○於審理中證述無訛，核與同條例第18條第4 項所定供
      述「全部」槍彈之「來源」及去向因而「查獲」之情形有
      間（最高法院91年度台上字第2969號判決意旨參照），參
      諸該條例第18條第4項之立法本意，本指如據其自白，進
      而查獲該槍砲、彈藥、刀械之來源供給者及所持有之槍砲
      、彈藥、刀械去向，或因而防止該重大危害治安事件之發
      生時，既能及早破獲相關之犯罪集團，並免該槍、彈及刀
      械續遭持為犯罪所用，足以消弭犯罪於未然，自有減輕或
      免除其刑，以鼓勵自新之必要，本案既無查獲或因而防止
      重大危害治安事件之發生可言，與該條例第18條第4 項規
      定之要件並不相合，自無從適用其減刑之寬典。
三、查被告自91年11月中旬某日起，即未經許可持有具殺傷力之
    改造手槍及子彈，直至97年1 月13日始經警查獲，其持有之
    繼續乃犯罪行為之繼續，其間槍砲彈藥刀械管制條例雖於歷
    經93年6 月2 日、94年1 月26日2 次修正，惟被告持有改造
    手槍之行為既繼續實施至新法施行以後，自無行為後法律變
    更適用之可言（最高法院28年上字第733 號判例意旨、66年
    度第2 次刑庭庭推總會決議 (2)意旨參照），當應直接適用
    修正後之槍砲彈藥刀械管制條例之規定。本件被告乙○○無
    故持有改造手槍1 把、具殺傷力非制式子彈4 顆，核其所為
    ，係犯槍砲彈藥刀械管制條例第8 條第4 項之未經許可持有
    改造手槍罪、同條例第12條第4 項之未經許可持有子彈罪。
    被告以一行為同時持有改造手槍、子彈，而觸犯未經許可持
    有改造手槍、未經許可持有子彈2 罪，為想像競合犯，依刑
    法第55條規定，應從一重之同條例第8 條第4 項之未經許可
    持有改造手槍罪處斷。
四、爰審酌被告正值青壯，竟不端正行為，竟任意持有具殺傷力
    之槍彈，嚴重威脅社會大眾之生命、財產安全，且持有前開
    槍彈之時間長達數年，情節非輕，並考量其於本院審理時坦
    承犯行，犯罪後態度尚佳，及犯本案前未有犯罪紀錄，有臺
    灣高等法院被告前案紀錄表 (含出入監記錄）在卷可稽及其
    犯罪之手段、目的等一切情狀，量處如主文所示之刑，並就
    併科罰金部分，依刑法第42條第3 項前段，諭知易服勞役之
    折算標準以新台幣1 千元折算1 日，以資懲儆。扣案之具有
    殺傷力如附表編號1 所示之改造手槍1 支（欠缺彈匣，槍枝
    管制編號：0000000000），經鑑定結果，確屬槍砲彈藥刀械
    管制條例所列管之違禁物，應依刑法第38條第1 項第1 款規
    定，不問屬於犯人與否，併應宣告沒收。至扣案之子彈7 顆
    及彈殼1 顆，其中4 顆子彈雖屬違禁物，惟經2 次送驗已全
    部試射用罄，其彈藥部分，因擊發燃燒殆盡，其餘部分亦裂
    解為彈頭及彈殼，已不具子彈之外型及功能，均不具殺傷力
    ，而彈殼1 顆，經送鑑認非制式金屬彈殼，經被告供稱：係
    其把玩時掉落地上所擊發，亦不具殺傷力，故均已非屬違禁
    物，爰均不另為沒收之諭知。另公訴檢察官雖於蒞庭時將犯
    罪事實中具有殺傷力之子彈6 顆，當庭縮減更正為3 顆（見
    本院審訴卷第17頁），惟起訴係一種訴訟上之請求，犯罪已
    經起訴，產生訴訟繫屬及訴訟關係，法院即有審判之權利及
    義務。檢察官限縮犯罪事實，其僅促請法院注意其有無一部
    不能證明其犯罪之情形，非訴訟法上規定使案件繫屬及訴訟
    關係消滅之方法，尚不生撤回起訴與否之問題，法院仍應依
    法審判（最高法院95年度臺上字第2633、4671號判決意旨參
    照），而本院將未送鑑之4 顆子彈送鑑結果，僅認其中1 顆
    可擊發，認具殺傷力，其餘3 顆均不具殺傷力，有上開刑事
    警察局鑑定鑑定函1 份在卷可稽，是被告持有殺傷力之子彈
    應為3 顆而非起訴書所載之6 顆，惟此部分犯行與前開論罪
    科刑部分有實質上一罪及裁判上一罪之關係，爰不另為無罪
    之諭知，併此敘明。
據上論斷，應依刑事訴訟法第299 條第1 項前段，槍砲彈藥刀械
管制條例第8 條第4 項、第12條第4 項，刑法第11條前段、第55
條、第42條第3 項前段、第38條第1 項第1 款，判決如主文。
本案經檢察官郭騰月到庭執行職務。
中    華    民    國    97    年     8     月    7    日
                  刑事第一庭  審判長法  官  陳明富
                                    法  官  王淑惠
                                    法  官  張琬如
以上正本證明與原本無異。
如不服本判決應於收受本判決後10日內向本院提出上訴書狀，並
應敘述具體理由，如未敘述上訴理由者，應於上訴期間屆滿後20
日內補提理由書狀於本院（均須按他造當事人之人數附繕本）「
切勿逕送上級法院」。
中    華    民    國    97    年    8     月    7     日
                                    書記官  劉甄庭
槍砲彈藥刀械管制條例第8 條第4 項
未經許可，持有、寄藏或意圖販賣而陳列第1 項所列槍枝者，處
3 年以上10年以下有期徒刑，併科新臺幣700 萬元以下罰金。
槍砲彈藥刀械管制條例第12條第4項
未經許可，持有、寄藏或意圖販賣而陳列子彈者，處 5 年以下有
期徒刑，併科新台幣 300 萬元以下罰金。


司法院資訊處製作；財團法人民間司法改革基金會備份。
